【裁判字號】    99,台上,5014
【裁判日期】    990812
【裁判案由】    違反槍砲彈藥刀械管制條例
【裁判全文】
最高法院刑事判決            九十九年度台上字第五０一四號
上  訴  人  甲○○原名李宜謙.
上列上訴人因違反槍砲彈藥刀械管制條例案件，不服台灣高等法
院中華民國九十七年十月二十八日第二審判決（九十七年度上訴
字第二九０八號，起訴案號：台灣板橋地方法院檢察署九十五年
度偵字第二七一七三號），提起上訴，本院判決如下：
    主  文
原判決關於罪刑部分撤銷。
甲○○未經許可，持有手槍，處有期徒刑伍年，併科罰金新台幣
拾伍萬元，罰金如易服勞役，以新台幣壹仟元折算壹日；減為有
期徒刑貳年陸月，併科罰金新台幣柒萬伍仟元，罰金如易服勞役
，以新台幣壹仟元折算壹日。扣案之手槍壹枝（含彈匣壹個，槍
枝管制編號：0000000000號）沒收。
    理  由
本件原判決認定上訴人甲○○（原名李宜謙）於民國九十二年間
某日，在台北縣蘆洲市○○路附近，由不詳身分名為「丁逸豐」
（綽號「三豐」）之成年男子，將具殺傷力之美國Arcadia Mach
ine & Tool廠製Back Up 型口徑０點三八０吋，制式半自動手槍
一枝（含彈匣一個，槍枝管制編號：0000000000號）
及具殺傷力之子彈二顆，交付與上訴人抵償債務，上訴人即未經
許可持有上開手槍、子彈，並將之放置在台北縣蘆洲市○○街一
０一巷七號二樓住處。迨九十五年十一月十七日上午三時許，上
訴人持上開手槍、子彈至蘆洲市○○路三七０號之黃金歲月ＫＴ
Ｖ消費，嗣在上開ＫＴＶ第三０三號包廂，與被害人林勢華發生
口角爭執，遂從其右邊褲袋內取出上開手槍、子彈，朝林勢華之
左大腿及被害人陳志華之腹部各開一槍，致林勢華受有左腳兩處
深度擦傷之傷害，陳志華則受有橫膈膜穿透傷、胃部穿孔、胰臟
穿透傷及後腹腔血腫之傷害（上訴人傷害林勢華部分，於偵查中
由林勢華撤回告訴，並經檢察官處分不起訴；陳志華部分則未據
其合法告訴）。上訴人離開現場後，旋於有權偵查犯罪之機關或
人員尚不知悉犯罪人為何人時，打電話向有偵查犯罪職權之警察
陳進城自首（並接受裁判）。經警前往現場處理時，由陳志華之
友人張清波將上訴人留在現場之上開手槍交付警方扣案，復經警
在現場扣得已擊發之口徑０點三八０吋之制式銅包衣彈頭一個等
情。係以上開事實，業據上訴人坦承不諱，且經被害人林勢華、
陳志華及證人張清波分別於警詢、偵查中證述在卷，並有扣案之
上開手槍、彈頭及搜索扣押筆錄、扣押物品目錄表，以及林勢華
、陳志華之診斷證明書各一件在卷可證。而扣案槍枝經送請鑑定
結果，認送鑑之制式手槍（含彈匣）一枝係美國 Arcadia Machi
ne & Tool廠製Back Up型口徑０點三八０吋制式半自動手槍，槍
號為「AA五一七五」，槍管內具八條左旋來復線，機械性能良好
，可擊發同口徑制式子彈，具殺傷力無訛，而送鑑之彈頭一個則
係已擊發之口徑０點三八０吋之制式銅包衣彈頭（八條左旋來復
線），有內政部警政署刑事警察局九十五年十二月十九日刑鑑字
第０九五０一七三一七一號槍彈鑑定書一份附卷可稽，為其所憑
之證據及認定之理由。並以上訴人所為，係犯槍砲彈藥刀械管制
條例第七條第四項之未經許可持有手槍罪、同條例第十二條第四
項之未經許可持有子彈罪。上訴人未經許可同時持有上開手槍、
子彈，係以一行為觸犯上開二罪名，為想像競合犯，應從較重之
未經許可持有手槍罪處斷。而查上訴人所犯未經許可持有子彈二
顆之犯行，雖未據公訴人起訴，然因與已起訴部分有想像競合犯
之裁判上一罪關係，為起訴效力所及，法院自應併予審理。復以
上訴人於有偵查權人不知其犯行前，打電話向有偵查犯罪職權之
警察陳進城自首，業經證人即警察陳進城證述明確，上訴人復進
而接受裁判，合於自首之要件，依法予以減輕其刑。因將第一審
不當之判決撤銷，適用槍砲彈藥刀械管制條例第七條第四項、第
十二條第四項，刑法第十一條前段、第五十五條、第六十二條前
段、第四十二條第三項、第三十八條第一項第一款，論上訴人以
未經許可，持有手槍罪。並審酌上訴人之素行狀況、犯罪動機、
手段、目的、持有槍枝在公共場所逞凶對社會治安危害甚鉅，及
其犯罪後態度等一切情狀，量處有期徒刑五年，併科罰金新台幣
十五萬元，並就併科罰金部分諭知易服勞役之折算標準。扣案之
手槍一枝（含彈匣一個，槍枝管制編號：0000000000
號），為違禁物，應依法宣告沒收。另現場扣得已擊發之口徑０
點三八０吋之制式銅包衣彈頭一個，既非違禁物，無併予宣告沒
收之必要。經核尚無不合。惟按中華民國九十六年罪犯減刑條例
第六條規定：「對於第三條所定不予減刑而未發覺之罪，於本條
例施行前至施行之日起三個月內自首而受裁判者，依第二條第一
項規定予以減刑」。本件原判決認定上訴人未經許可，持有手槍
之行為，係至九十五年十一月十七日終了，並於理由內說明上訴
人係於案發當天自首，依刑法第六十二條前段減輕其刑等情。是
上訴人既係於上開減刑條例於九十六年七月十六日施行前，自首
而受裁判，即有該條例第二條第一項減刑規定之適用。乃原判決
疏未適用上開減刑條例規定減其宣告刑二分之一，顯有判決適用
法則不當之違背法令。上訴意旨執此指摘，非無理由，且上揭撤
銷理由，尚不影響於事實之確定，本院可據以為裁判。爰將原判
決關於罪刑部分撤銷，自為判決。爰審酌上訴人前揭一切情狀，
仍處有期徒刑五年，併科罰金新台幣十五萬元，罰金如易服勞役
，以新台幣一千元折算一日；減為有期徒刑二年六月，併科罰金
新台幣七萬五千元，罰金如易服勞役，以新台幣一千元折算一日
。扣案之手槍一枝（含彈匣一個，槍枝管制編號：000000
0000號）沒收。期臻適法。
據上論結，應依刑事訴訟法第三百九十七條、第三百九十八條第
一款，槍砲彈藥刀械管制條例第七條第四項、第十二條第四項，
刑法第十一條前段、第五十五條、第六十二條前段、第四十二條
第三項、第三十八條第一項第一款，中華民國九十六年罪犯減刑
條例第二條第一項第三款、第六條，判決如主文。
中    華    民    國  九十九  年    八    月   十二   日
                      最高法院刑事第四庭
                          審判長法官  張  淳  淙
                                法官  劉  介  民
                                法官  蔡  彩  貞
                                法官  陳  世  雄
                                法官  魏  新  和
本件正本證明與原本無異
                                      書  記  官
中    華    民    國  九十九  年    八    月   十六   日
                                                     m
附錄：本件論罪法條
槍砲彈藥刀械管制條例第七條第四項
未經許可，持有、寄藏或意圖販賣而陳列第一項所列槍砲、彈藥
者，處五年以上有期徒刑，併科新台幣一千萬元以下罰金。
槍砲彈藥刀械管制條例第十二條第四項
未經許可，持有、寄藏或意圖販賣而陳列子彈者，處五年以下有
期徒刑，併科新台幣三百萬元以下罰金。

司法院資訊處製作；財團法人民間司法改革基金會備份。
